臺灣士林地方法院民事判決　　　　　　　　　　　　九十二年度訴字第一五三三號
　　原　　　告　泛太房屋仲介股份有限公司
　　法定代理人　甲○○
　　訴訟代理人　江肇欽律師
　　　　　　　　黃淑琳律師
　　被　　　告　乙○○
右當事人間清償債務事件，本院於民國九十三年四月二十日言詞辯論終結，並判決如
下：
    主    文
原告之訴及假執行之聲請均駁回。
訴訟費用由原告負擔。
    事實及理由
一、本件被告經合法通知，未於言詞辯論期日到場，核無民事訴訟法第三百八十六條
    所列各款情形，爰依原告之聲請，由其一造辯論而為判決。
二、原告起訴主張：被告係原告公司之總經理，經手公司成立時之相關開辦事宜，未
    料於民國八十九年間，經原告事後調查時發現被告所申報支用之開辦費用新台幣
    （下同）四百八十萬七千四百六十九元中，只有二百零六萬七千六百八十二元有
    單據可查，其餘二百七十三萬九千七百八十七元，則完全未有任何相關憑證，顯
    然已遭被告所侵吞，為此原告乃要求被告出面說明，被告並已自承錯誤，而於同
    年九月十四日與原告達成協議，同意自八十九年九月起按月返還原告五萬元以上
    ，並於二年內（即至九十一年八月底前）還清所有積欠之開辦費本息，利息部分
    則自八十九年元月一日起算至清償日止、按年息百分之十計算。詎被告於簽署上
    開協議後，不但未支付原告分文，且立即逃匿無蹤，原告不得已乃向臺灣士林地
    方法院檢察署對被告提出業務侵占告訴，該案經傳喚被告無著後，已對之發佈通
    緝。從而，原告自得本於兩造間協議書之約定、侵權行為與不當得利之法律關係
    ，請求被告給付原告二百七十三萬九千七百八十七元，及自八十九年元月一日起
    至清償日止、按年息百分之十計算之利息云云；並聲明：（一）被告應給付原告
    二百七十三萬九千七百八十七元，及自八十九年元月一日起至清償日止、按年息
    百分之十計算之利息。（二）原告願供擔保，請准宣告免為假執行。
三、經查：原告主張上情，固據其提出以兩造為當事人、且約明乙方即被告應於二年
    內即九十一年八月前計息繳回開辦費用二百七十三萬九千七百八十七元之協議書
    影本乙份為證。然查：(一)、依卷附協議書所示，該書面內「立協議人欄」之「乙
    方」（即被告一方），僅印刷繕打被告即「乙○○」之姓名，並未經被告簽名或
    蓋章於其上，自難逕認被告已同意該協議書所記載之協議內容。(二)、原告雖舉曾
    任原告公司並承辦前開協議事件之證人謝崑仁到庭證稱：協議書之內容係原告公
    司董監事會議討論之結果，經詢問被告意見，被告亦表示同意，所以由公司法務
    室擬出協議書，並由原告董事長甲○○及被告共同在公司董事長辦公室內簽署，
    因協議書上之甲方即原告係在協議書上蓋章，被告亦表示欲以蓋章方式行之，惟
    當時並未攜帶印章，是以未在協議書上簽名或蓋章云云（見本院九十三年四月二
    十日言詞辯論筆錄）。然按：依法律之規定，有使用文字之必要者，得不由本人
    自寫，但必須親自簽名；如有用印章代簽名者，其蓋章與簽名生同等之效力，民
    法第三條第一項、第二項定有明文。查系爭協議書之兩造其時分別為原告公司之
    負責人及總經理，均需綜理公司業務並代為法律行為，對前開簽名效力等同蓋章
    之規定，當無不知之理；果被告確已同意協議書之內容，然竟於協議當時，捨簽
    名方式不為，而拘泥於須以蓋章方式行之，以致未於協議書簽署，實有悖於情理
    。(三)、再查：被告於兩造進行協議即八十九年九月十四日之後，仍至原告公司上
    班，並任職總經理至少迄八十九年年底等情，已據證人謝崑仁陳明屬實（見前開
    言詞辯論筆錄）。果被告僅因協議當日漏未攜帶印章而未於協議書上簽名、蓋章
    乙節為真，而原告於協議後竟未及時要求被告於協議書上補行蓋章，亦與常情不
    符。(四)、另依系爭協議書第五條：「乙方（即被告）應於簽訂協議書時，開立每
    月應付之最低金額五萬元整之支票二十四張及一張金額二百三十萬零七百八十四
    元之支票予甲方（即原告）」之約定內容，則被告前開依約交付支票之所為，自
    應與協議書簽訂同時為之。果如證人謝崑仁所述，該協議內容早於協議前即經被
    告同意，被告自應於協議當日備妥支票簽立交付之，始符合協議之內容。然依證
    人謝崑仁所述：被告於協議當日未攜帶支票簿，無法簽發支票，亦不記得是否約
    妥被告應何時簽發支票，惟在伊八十九年年底調離原告公司之前，被告應未簽發
    任何支票等語（見前開言詞辯論筆錄），足認被告確未依協議內容簽發支票無疑
    。查被告既未簽發支票，如何認定被告已同意簽訂協議書，進而同意協議書之內
    容？又果兩造對協議書之內容俱已合意，則原告於協議後竟未要求被告依協議書
    列載之重要內容簽發支票，更屬可議。(五)、再衡諸證人謝崑仁自承：於八十九年
    年底自原告公司離職後，係調往原告轉投資之公司任職等情（見本院前開言詞辯
    論筆錄），堪認其與原告之間，仍具有相當之利害關係，其證詞原難期為公允；
    且依其就系爭協議書簽署及履行過程所為之前揭證詞，既有如上之疑點；則本院
    認尚未能僅憑其證詞，即遽認兩造間確已就系爭協議書之內容達成合意。從而，
    原告主張：依兩造協議書之法律關係，原告自得請求被告給付二百七十三萬九千
    七百八十七元及約定之利息云云，應屬無據。
四、原告雖另主張：因被告侵吞原告公司開辦費用計二百七十三萬九千七百八十七元
    ，始由兩造進行協議，由被告返還上開金額及利息，是原告亦得依侵權行為及不
    當得利之法律關係據以請求云云；然其所憑之證據亦僅為前揭協議書及證人謝崑
    仁之上開證詞。而查：系爭協議書是否確經被告同意乙節，原告之舉證尚有未足
    ，已如前述。且卷附協議書所載：被告係因原告公司董監事會決議公司開辦費用
    應檢附相關憑證始得追認，然其中二百七十三萬九千七百八十七元，並無憑證致
    無法追認，故應由經手開辦費用之被告負責清償云云之內容；以及證人謝崑仁證
    述：因公司簽發之支票，係在被告帳戶內兌現，該筆款項係暫付款，被告事後並
    未提出外部憑證，自應由被告負責追回云云（見本院九十三年四月二十日言詞辯
    論筆錄）各節，縱屬真實，亦僅堪認原告公司開辦款項中確有二百七十三萬九千
    七百八十七元，係因缺乏憑證致無從追認而已，尚難推認被告係無法律上原因，
    已獲取前開款項而受利益，亦無足認定該等開辦款項確已為被告不法侵吞致侵害
    原告之權利。從而，原告依民法侵權行為及不當得利之法律關係，請求被告給付
    前開款項及利息云云，亦不足採取。
五、綜上所述，原告請求被告給付二百七十三萬九千七百八十七元，及自八十九年元
    月一日起至清償日止、按年息百分之十計算之利息，為無理由，應予駁回。原告
    受敗訴判決，其假執行之聲請即失所依據，應併予駁回。
六、因本案事證已臻明確，原告其餘主張陳述及所提之證據，均毋庸再予審酌，附此
    敘明。
七、據上論結，原告之訴為無理由，依民事訴訟法第三百八十五條第一項前段、第七
    十八條判決如主文。
中　　　華　　　民　　　國　　九十三　　年　　　五　　　月　　　四　　　日
                                        臺灣士林地方法院民事第二庭
                                            法      官  李瑜娟
右為正本係照原本作成。
如對本判決上訴須於判決送達後廿日內向本院提出上訴狀。
中　　　華　　　民　　　國　　九十三　　年　　　五　　　月　　　十四　　日
                                            法院書記官  吳政洋
